【裁判字號】    90,訴,422
【裁判日期】    901123
【裁判案由】    偽造文書等
【裁判全文】
臺灣桃園地方法院刑事判決                            九十年度訴字第四二二號
    公  訴  人  臺灣桃園地方法院檢察署檢察官
    被      告  乙○○
右列被告因竊盜等案件，經檢察官提起公訴（八十九年度偵緝字第八六○號），本院
判決如左：
        主  文
乙○○連續行使偽造私文書，足以生損害於公眾及他人，處有期徒刑拾月，緩刑參年
。
        事  實
一、乙○○意圖為自己不法之所有，於民國八十八年十一月初某日，在其位於桃園縣
    龍潭鄉○○村○○路○○段一二三巷一二二號住處，徒手竊取其父甲○○所有之
    華南商業銀行（以下簡稱華南銀行）雙園分行存摺一本（帳號：0000000
    00000號）及印章一枚（竊盜部分業已撤回告訴）。得手後，復基於意圖為
    自己不法所有之概括犯意，利用其知悉甲○○所有中國信託商業銀行信用卡之卡
    號、甲○○之出生日期及華南銀行之上開帳號等資料之便，以信用卡語音預借現
    金之方式，分別於八十八年十一月四日、五日、六日、十日、十五日，輸入上開
    卡號、生日及華南銀行帳號資料，指定將預借之現金匯入上開帳號，總共借得新
    台幣（下同）五十二萬元整，嗣中國信託商業銀行將前述款項匯入華南銀行上開
    帳號後，乙○○即分別於附表所示之時間，至華南銀行雙園分行，未經甲○○同
    意，在該行存摺存款取款憑條上填寫如附表所示之金額，並盜蓋「甲○○」之印
    章於其上，連續偽造以甲○○名義制成之取款憑條共四紙，進而持上開偽造之取
    款憑條向該行職員提領存款共五十五萬元（含預借現金之五十二萬元，及其他原
    因存入該帳號之三萬元）而行使之，致使該行職員誤以為其有權領取，而陷於錯
    誤，如數交付前述金額，足以生損害於華南銀行對存戶帳目管理之正確性及甲○
    ○本人。迨至八十九年四月間，甲○○至中國信託商業銀行補登存款簿時始發覺
    上情，而報警處理。
二、案經甲○○訴請桃園縣警察局平鎮分局報告台灣桃園地方法院檢察署檢察官偵查
    起訴。
        理  由
一、右揭犯罪事實，迭據被告乙○○於偵查中及本院審理時坦承不諱，核與被害人甲
    ○○指述之情節相符，復有中國信託商業銀行信用卡帳單、語音預借現金操作說
    明、語音預借現金明細各一份、華南銀行（九十）華雙存字第○○七號函暨所附
    存款往來明細表一紙及取款憑條四張在卷可稽，足見被告自白與事實相符，本件
    事證明確，被告犯行堪以認定。
二、被告乙○○盜蓋甲○○之印章，偽造甲○○名義之取款憑條，並持以向銀行行員
    行使，使行員陷於錯誤，如數交付現金，而足生損害於甲○○及華南銀行，核其
    所為，係犯刑法第二百十六條、第二百十條之行使偽造私文書罪及同法第三百三
    十九條第一項之詐欺取財罪。其盜用印章之行為係偽造私文書之部分行為，又偽
    造私文書後進而持以行使，偽造私文書之低度行為應為行使偽造私文書之高度行
    為所吸收，均不另論罪。再被告先後四次盜用甲○○印章填寫取款憑條並行使之
    ，而詐得前開現金之犯行，均時間緊接，觸犯構成要件相同之罪名，顯係基於概
    括犯意為之，均應依連續犯之規定，以一罪論。再被告行使偽造私文書之目的係
    為詐得前述款項，所犯上開二罪間，有方法結果之牽連關係，為牽連犯，應依刑
    法第五十五條之規定從一重之行使偽造私文書罪處斷。爰審酌被告之素行、犯罪
    之動機、目的係為生意周轉、徒手竊盜其父之物、所盜領之金額為五十五萬元、
    被害人甲○○已表示願意原諒被告、及被告犯罪後坦承犯行，頗有悔悟之心等一
    切情狀，量處如主文所示之刑。次查被告未曾受有期徒刑以上刑之宣告，有臺灣
    高等法院被告全國前案紀錄表及台灣桃園地方法院檢察署刑案資料查註紀錄表各
    一份在卷可考，被告犯罪後已知悔悟，其經此次教訓後，當知警惕，而無再犯之
    虞，本院認所宣告之刑以暫不執行為適當，併予宣告緩刑三年，以勵自新。至卷
    內華南銀行之取款憑條四紙，均非被告所有之物，又其上「甲○○」之印文各一
    枚，係被告「盜蓋」真正之印文，並非偽造，與刑法第二百一十九條沒收要件不
    合，爰不予沒收，附此敘明。
三、按直系血親、配偶或同財共居親屬之間，犯刑法第二十九章之竊盜罪者，須告訴
    乃論，同法第三百二十四條第二項定有明文。次按告訴乃論之罪，告訴人於第一
    審辯論終結前得撤回其告訴；告訴經撤回者，法院應諭知不受理之判決，刑事訴
    訟法第二百三十八條第一項、第三百零三條第三款定有明文。公訴意旨認被告上
    開竊取其父甲○○存摺及印章乙節，涉犯刑法第三百二十條第一項之普通竊盜罪
    等語。然查被害人甲○○為被告之父，兩人為直系血親，業經本院核對其身分證
    無訛，是被告所涉前開罪嫌，依同法第三百二十四條第二項規定，須告訴乃論，
    茲告訴人已於本院審理中具狀撤回其告訴，此有撤回告訴狀一份附卷可稽，原應
    為不受理之諭知，惟被告所犯刑法第三百二十條第一項之竊盜罪，與前開論罪科
    刑之同法第二百十六條、第二百十條之行使偽造私文書罪及第三百三十九條第一
    項之詐欺取財罪，有方法結果之牽連關係，爰不另為不受理判決之諭知。
據上論斷，應依刑事訴訟法第二百九十九條第一項前段，刑法第五十六條、第二百十
六條、第二百十條、第三百三十九條第一項、第五十五條、第七十四條第一款，罰金
罰鍰提高標準條例第一條前段、第二條判決如主文。
本案經檢察官郭靜文到庭執行職務。
中      華      民      國    九十      年    十一       月   二十三    日
                                臺灣桃園地方法院刑事第四庭
                                    審判長法  官   陳世宗
                                          法  官   林惠霞
                                          法  官   游士珺
右正本證明與原本無異。
如不服本判決，應於判決送達後十日內向本院提出上訴狀( 應附繕本 )，上訴於
臺灣高等法院。
                                          書記官   王曉雁
中        華        民        國     九十   年   十一   月    二十七    日
附表：
┌──────────┬───────────────────────┐
│    日     期       │          提領金額（新台幣：元）              │
├──────────┼───────────────────────┤
│八十八年十一月五日  │               二十五萬元整                   │
├──────────┼───────────────────────┤
│八十八年十一月八日  │                 十萬元整                     │
├──────────┼───────────────────────┤
│八十八年十一月十日  │                 十萬元整                     │
├──────────┼───────────────────────┤
│八十八年十一月十六日│                 十萬元整                     │
└──────────┴───────────────────────┘
附論罪科刑之法條：
刑法第二百十六條
行使第二百十條至第二百十五條之文書者，依偽造、變造文書或登載不實事項或使登
載不實事項之規定處斷。
刑法第二百十條
偽造、變造私文書，足以生損害於公眾或他人者，處五年以下有期徒刑。
刑法第三百三十九條：
意圖為自己或第三人不法之所有，以詐術使人將本人或第三人之物交付者，處五年以
下有期徒刑、拘役或科或併科一千元（已提高十倍為一萬元）以下罰金。
以前項方法得財產上不法之利益或使第三人得之者，亦同。
前二項之未遂犯罰之。


司法院資訊處製作；財團法人民間司法改革基金會備份。
